【裁判字號】    98,上易,520
【裁判日期】    980527
【裁判案由】    竊盜
【裁判全文】
臺灣高等法院臺中分院刑事判決         98年度上易字第520號
上  訴  人
即  被  告  甲○○
選任辯護人  涂朝興律師
上列上訴人因竊盜案件，不服臺灣臺中地方法院96年度易字第53
68號中華民國98年2月13日第一審判決（起訴案號：臺灣臺中地
方法院檢察署96年度偵字第12730號），提起上訴，本院判決如
下：
    主  文
原判決撤銷。
甲○○無罪。
    理  由
一、本件公訴意旨略以：被告甲○○夥同徐雨歡、譚學武、張金
    玉，共同基於意圖為自己不法所有之犯意聯絡，分別於附表
    一所示之時間、地點，共同竊取如附表一所示丙○○、蔡曜
    、謝文章及洪祥軒等所經營超市內之財物。嗣於附表一所示
    編號5之時間，為丙○○發覺報警處理，而當場查獲，並扣
    得行竊得手之贓物，因認被告涉犯刑法第三百二十一條第一
    項第四款之加重竊盜罪。
二、按犯罪事實應依證據認定之，無證據不得認定犯罪事實；又
    案件不能證明被告犯罪者，應諭知無罪之判決，刑事訴訟法
    第一百五十四條第二項、第三百零一條第一項分別定有明文
    。再者，認定不利於被告之事實，須依積極證據，苟積極證
    據不足為不利於被告事實之認定時，即應為有利於被告之認
    定，更不必有何有利之證據；又認定犯罪事實所憑之證據，
    雖不以直接證據為限，間接證據亦包括在內；然無論直接或
    間接證據，其為訴訟上之證明，須於通常一般之人均不致於
    有所懷疑，而得確信其為真實之程度者，始得據之為有罪之
    認定，業分經最高法院著有三十年度上字第八一六號、七十
    六年度臺上字第四九八六號判例可參。
三、本件公訴意旨認被告甲○○涉犯加重竊盜罪，係以附表二所
    示事證為據，然查：
  (一)被告於歷次警訊、偵訊、審訊固供承有進入本案超商情事，
    惟均稱係進入要找其姊徐雨歡，並未曾供述有行竊情事。
  (二)同案被告徐雨歡雖於偵訊及原審坦承犯行，然並未曾供述被
    告甲○○亦參與其事，同案被告張金玉自始否認行竊，亦未
    曾供述被告甲○○有行竊犯行。同案被告譚學武於內勤檢察
    官偵訊時固曾一度坦認行竊犯行，然隨即否認之，亦未曾供
    述被告甲○○有共同行竊犯行。
  (三)證人即被害人洪祥軒於警訊證述伊未注意徐雨歡等人何時進
    入其超商，亦未親見其等行竊，其監視器故障中，伊係事後
    自徐雨歡遭查獲之發票並盤點其貨品始知遭竊，證人謝文章
    於警訊證述伊未親見被告等行竊，伊係經警通知而清點後始
    知遭竊，證人蔡曜於警訊證述伊未注意及被告等何時進入超
    商，伊係經警通知並清點貨品，始知商品遭竊，其公司監視
    器正故障中，證人丙○○於警訊證述係徐雨歡、張金玉、譚
    學武進入其商店行竊，被告甲○○在車上，是本案被害人並
    未指述被告甲○○有竊盜犯行。
  (四)本案發票及贓物領據僅能證明徐雨歡、張金玉、譚學武三人
    竊盜犯行，不足明證被告甲○○有參與之。
  (五)又本案經警於同案被告徐雨歡等人為行竊而拆下之洋酒禮盒
    及雞精禮盒上採集指紋鑑定結果，經鑑定與徐雨歡、張金玉
    指紋相符，有鑑驗書附警卷可循，是本案並未在上述禮盒上
    採集得被告指紋。
  (六)本案錄影機監視畫面僅攝得被告結帳離開賣場之畫面（警卷
    第八十一頁），並未攝得被告行竊畫面，有警卷附監視器翻
    拍照片可證。
四、被告於二小時內進入數家超商，行跡固非無可疑，然綜上所
    述，本案尚乏具體確切事證足證明其有行竊情事，本案被告
    所涉罪嫌尚未達於一般人均不致有所懷疑，而得確信為真實
    之程度，被告犯罪不能證明，原審遽為被告有罪之認定，尚
    有未洽，爰撤銷原審判決，並另為無罪之諭知。
據上論結，應依刑事訴訟法第三百六十九條第一項前段、第三百
六十四條、第三百零一條第一項，判決如主文。
本案經檢察官乙○○到庭執行職務。
中    華    民    國    98    年    5     月    27    日
            刑事第一庭    審判長法  官  陳  紀  綱
                                法  官  陳  欣  安
                                法  官  姚  勳  昌
以上正本證明與原本無異。
不得上訴。
                                書記官  吳  宗  玲
中    華    民    國    98    年    5     月    27    日
附表一（起訴書記載被告涉嫌犯行）：
┌──┬────┬─────┬───┬──────────┬─────┐
│編號│時    間│地      點│被害人│被竊取之商品        │分工方式  │
├──┼────┼─────┼───┼──────────┼─────┤
│ 1  │96年3 月│臺中市東區│丙○○│軒尼士XO3 瓶、人頭馬│徐雨歡、徐│
│    │31日12時│仁和路505 │      │XO1 瓶、約翰走路2 瓶│勝楓、譚學│
│    │許      │號（久峰生│      │、58度高梁酒2 瓶、38│武、張金玉│
│    │        │鮮超市）  │      │度高梁酒1 瓶、可伶可│4 人均進入│
│    │        │          │      │麗洗面乳3 支。      │超市行竊。│
├──┼────┼─────┼───┼──────────┼─────┤
│ 2  │96年5 月│臺中市南屯│蔡曜  │威士忌5 瓶、58度高梁│徐雨歡、徐│
│    │17日11時│區○○○路│      │酒6 瓶、創世紀鈦金屬│勝楓、譚學│
│    │58分許  │208號（裕 │      │刮鬍刀架4 盒、烏爪潤│武、張金玉│
│    │        │毛屋超市）│      │滑刮鬍刀架6 盒、創世│4人均進入 │
│    │        │          │      │紀刮鬍刀架2 盒、3D鑽│超市行竊。│
│    │        │          │      │石悍將刀片2 盒、創世│          │
│    │        │          │      │紀金屬刀片5 盒、烏爪│          │
│    │        │          │      │潤滑刀片7 盒創世紀刀│          │
│    │        │          │      │片4 盒、洗髮精1 盒。│          │
├──┼────┼─────┼───┼──────────┼─────┤
│ 3  │96年5 月│臺中市南屯│謝文章│高梁酒1 瓶、牙膏11盒│徐雨歡、徐│
│    │17日12時│區○○路2 │      │、雞精6 盒、燕窩2 盒│勝楓、譚學│
│    │9 分許  │段270號（ │      │、創世紀鈦金屬刮鬍刀│武、張金玉│
│    │        │頂好超市）│      │架1 盒、創世紀刮鬍刀│4人均進入 │
│    │        │          │      │架1 盒、鑽石悍將刮鬍│超市行竊。│
│    │        │          │      │刀架2 盒、烏爪潤滑刮│          │
│    │        │          │      │鬍刀架1 盒、創世紀刀│          │
│    │        │          │      │片1 盒、創世紀金屬刀│          │
│    │        │          │      │片2 盒、3D鑽石悍將刮│          │
│    │        │          │      │鬍刀片1 盒、潔牙錠1 │          │
│    │        │          │      │盒。                │          │
├──┼────┼─────┼───┼──────────┼─────┤
│ 4  │96年5 月│臺中市中區│洪祥軒│防蚊噴霧液3 瓶、牙膏│徐雨歡、徐│
│    │17日12時│三民路2段 │      │12 條 、洗髮精2 瓶、│勝楓、譚學│
│    │58分許  │140號（松 │      │威士忌4瓶 、高梁酒1 │武、張金玉│
│    │        │青超市）  │      │瓶、燕窩6 盒。      │4人均進入 │
│    │        │          │      │                    │超市行竊。│
├──┼────┼─────┼───┼──────────┼─────┤
│ 5  │96年5 月│臺中市東區│丙○○│軒尼士4 瓶、舒適牌刮│徐雨歡、譚│
│    │17日14時│仁和路505 │      │鬍刀片31盒、防蚊液3 │學武、張金│
│    │5 分許  │號（久峰生│      │罐。                │玉3人進入 │
│    │        │鮮超市）  │      │                    │超市行竊，│
│    │        │          │      │                    │甲○○則在│
│    │        │          │      │                    │外車上等候│
│    │        │          │      │                    │。        │
└──┴────┴─────┴───┴──────────┴─────┘
附表二（起訴書載證據清單與待證事實）
   ┌──┬─────────┬────────────┐
   │編號│證 據 清 單       │待 證 事 實             │
   ├──┼─────────┼────────────┤
   │ 1  │被告徐雨歡於警詢及│坦承其自己5次竊盜犯行（ │
   │    │內勤檢察官偵查中之│惟於嗣後之偵查又否認犯行│
   │    │供述。            │）。                    │
   ├──┼─────────┼────────────┤
   │ 2  │被告譚學武於內勤檢│坦認其犯行（隨即否認）。│
   │    │察官偵查中之供述。│                        │
   ├──┼─────────┼────────────┤
   │ 3  │被害人丙○○、蔡曜│被告等人於附表一所示時間│
   │    │、謝文章及洪祥軒於│、地點行竊之事實。      │
   │    │警詢之證述。      │                        │
   ├──┼─────────┼────────────┤
   │ 4  │扣押物品目錄表、贓│被告等人於附表一編號2至5│
   │    │物認領保管單。    │所示之時間、地點所竊得之│
   │    │                  │商品。                  │
   ├──┼─────────┼────────────┤
   │ 5  │裕毛屋超市發票1張 │被告等在左列超市內藉小額│
   │    │（消費金額50元）、│消費，以掩飾其等竊取大批│
   │    │頂好超市發票1張（ │商品犯行之事實。        │
   │    │消費金額48元）及松│                        │
   │    │青超市發票3張（消 │                        │
   │    │費金額共268元）。 │                        │
   ├──┼─────────┼────────────┤
   │ 6  │內政部警政署刑事警│1.被告張金玉於扣押之松青│
   │    │察局鑑驗書、臺中市│  超市、頂好超市之雞精盒│
   │    │警察局第三分局現場│  上及裕毛屋超市之高梁酒│
   │    │勘驗報告（陸、跡證│  盒上，分別採獲其指紋，│
   │    │處理情形）。      │  然依證據清單編號5之發 │
   │    │                  │  票，被告等並未購買該等│
   │    │                  │  物品，足證該物係被告張│
   │    │                  │  金玉所竊取。          │
   │    │                  │2.被告徐雨歡於扣押之裕毛│
   │    │                  │  屋超市之高梁酒盒上，採│
   │    │                  │  獲其指紋，惟依證據清單│
   │    │                  │  編號5之發票，被告等並 │
   │    │                  │  未購買高梁酒，足證該高│
   │    │                  │  梁酒係被告徐雨歡所竊得│
   │    │                  │  。                    │
   ├──┼─────────┼────────────┤
   │ 7  │監視器錄影光本各1 │被告等於附表一編號1、3、│
   │    │碟及翻拍畫面      │5所示時、地，共同竊盜之 │
   │    │                  │事實。                  │
   └──┴─────────┴────────────┘


司法院資訊處製作；財團法人民間司法改革基金會備份。
